臺灣新北地方法院民事判決
110年度勞簡字第89號
原      告  吳承鴻  
訴訟代理人  彭成翔律師
被      告  宗典通信有限公司


法定代理人  凃聰尉  
上列當事人間請求請求給付工資等事件，經本院於民國111年4月
6日言詞辯論終結，判決如下：
    主  文
被告應給付原告新台幣捌萬陸仟柒佰參拾元，及自民國一百一十
年八月二十八日起至清償日止，按年息百分之五計算之利息。
被告應提繳新台幣貳仟零捌拾壹元至勞動部勞工保險局所設立原
告之勞工退休金個人專戶。
原告其餘之訴駁回。
訴訟費用由原告負擔三分之一，被告負擔三分之二。
本判決第一項得假執行，但被告以新台幣捌萬陸仟柒佰參拾元供
擔保後，得免為假執行。
本判決第二項得假執行，但被告以新台幣貳仟零捌拾壹元供擔保
後，得免為假執行。
原告其餘假執行之聲請駁回。
    事實及理由
壹、程序方面：
    按訴狀送達後，原告不得將原訴變更或追加他訴；但擴張或
    減縮應受判決事項之聲明者，不在此限，民事訴訟法第255
    條第1項第3款定有明文。查原告起訴聲明第1項原為：「被
    告應給付原告新臺幣（下同）126,788元，及自起訴狀繕本
    送達翌日起至清償日止，按週年利率5%計算之利息。」，之
    後減縮為：「被告應給付原告99,578元，及自起訴狀繕本送
    達翌日起至清償日止，按年利率百分之五計算之利息。」（
    見本院卷第131頁），符合法律規定，自應准許。
貳、實體方面：
一、原告自民國（下同）110年3月22日起任職於被告，擔任銷售
    人員，每月底薪新臺幣（下同）35,000元。原告於110年5月
    16日確診新冠肺炎，於同年5月26日出院，並經醫院要求自
    主健康管理到同年6月6日，但被告卻片面要求原告於110年6
    月份留職停薪，縱經原告提供臺北市立聯合醫院病人出院計
    畫單證明自主健康管理只到6月6日，被告仍要求原告留職停
    薪1個月。之後竟又於110年7月8日以勞動基準法（下稱勞基
    法）第11條第5款不能勝任工作為由資遣原告終止勞動契約
    。原告之後發現被告高薪低報，僅以24,000元為原告投保勞
    保，影響原告請領失業給付、喪葬津貼及退休金計算基礎甚
    鉅。為此，依勞基法第22條第2項、民法第486條、勞工保險
    條例第62條第1款、第72條第1、3項、就業保險法第16條、
    勞工退休金條例第31條第1項等規定，請求被告給付任職期
    間工資差額36,848元、喪葬給付差額36,900元、失業給付差
    額25,830元、及應補提繳退休金差額2,952元。併聲明：㈠被
    告應給付原告99,578元，及自起訴狀繕本送達翌日起至清償
    日止，按週年利率5%計算之利息。㈡被告應提繳2,952元至勞
    動部勞工保險局所設立原告之勞工退休金個人專戶。㈢原告
    願供擔保請准宣告假執行。
二、被告辯稱：
  ㈠短發工資部分
    兩造所約定之薪資35,000元，係包含底薪24,000元、全勤獎
    金2,000元及加班費9,000元，原告既自承其於110年5月16日
    起至同年6月6日止因確診新冠肺炎接受隔離治療及自主健康
    管理而未上班，自然無從依約請求被告給付當月全勤獎金及
    該段期間之加班費。又雙方就留職停薪一個月之意思表示合
    致，被告因此方為原告辦理一個月的留職停薪，故原告請求
    給付6月之薪資，並無理由。退步言之，縱認兩造並未達成
    留職停薪一個月之意思表示合致（假設語），原告既於110
    年6月7日起至同年6月30日止未上班，自然無從依約請求被
    告給付當月全勤獎金及該段期間之加班費用，被告依約亦僅
    應給付原告6月份之底薪24,000元。
　㈡喪葬給付差額損害及補提繳勞退金額部分
    原告3月份實領工資9,773元，尚不足兩造約定之底薪，因此
    被告係以底薪24,000元為原告投保勞保，而原告4月實領工
    資40,124元，5月實領工資33,152元，6月份留職停薪，於公
    司任職期間平均實領薪資為31,400元，因投保薪資級距係以
    員工最近三個月之月平均薪資申報調整，因此被告本應於11
    0年7月申報調整原告之投保薪資為31,800元（即30,301 元
    至31,800元之級距），但因尚未申報調整原告就遭資遣，故
    被告願意以31,800元的薪資級距計算給付原告勞保喪葬給付
    差額損害23,400元（計算式：31,800元＊3=95,400元-72,000
    =23,400元），及補提繳勞退金額1,404元【計算式：1,908
    元（31,800＊6％）-1,440元（24,000＊6％）=468元＊3個月＝1,4
    04元】（原告110年3月實領工資9,773元，被告以24,000元＊
    6％提繳1,440元並未短繳，僅短繳4～6月共3個月）。
  ㈢失業給付差額損害部分  
    如前所述，原告於公司任職期間平均實領薪資應為31,400元
    ，被告願意以31,800元的薪資級距計算給付原告失業給付差
    額4,680元（計算式：31,800元＊60％-14,400=4,680元）及提
    早就業獎助金津貼差額11,700元（計算式：31,800元＊60％＊5
    ÷2-36,000=11,700元），兩者共計16,380元。
　㈣併聲明：1.原告請求給付逾39,780元本息及提繳勞退金額逾
    新台幣1,404元部分均駁回。2.如受不利判決，願供擔保請 
     准宣告免為假執行。
三、雙方不爭執的事實：（見本院卷第26、27頁）　　
　㈠原告自110年3月22日起至110年7月8日止，任職於被告擔任銷
    售人員。
　㈡原告與被告於110年3月28日簽訂勞動契約，其中第2條約定原
    告每月底薪24000元、全勤獎金2000元、再加上9000元加班
    費，多退少補（包含每月固定22小時加班、國定假日/休息
    日加班費及延後下班之加班費）。
　㈢原告於110年5月16日確診新冠肺炎，於同年5月26日出院，並
    經醫院要求自主健康管理到同年6月6日。
　㈣被告於110年7月20日另給付原告13,376元。　
四、本件爭執點及本院判斷如下：　　
　㈠請求工資差額部分
  1.按勞工如經認定係職業上原因致感染武漢肺炎（即新型冠狀
    肺炎），雇主應給予公傷病假，並給付相當於原領工資之工
    資補償。勞工如非因職業上原因感染武漢肺炎，隔離治療期
    間得請普通傷病假（一年30日內半薪，超過者無薪）、特別
    休假（全薪）或事假（無薪）療養。雇主認為勞工已收到自
    主管理通知書，對其出勤有所疑慮，要求勞工不要出勤，因
    屬雇主受領勞務遲延，仍應照給工資。有原告提出之勞動部
    「因應武漢肺炎防疫措施，有關勞工請假及工資給付規定之
    說明」新聞稿可資參照（見本院卷第49頁）
  2.依雙方所簽訂的勞動契約所載，原告每月工資為底薪24,000
    元、全勤獎金2,000元、再加上9,000元加班費，多退少補，
    其在職期間應領薪資計算如下：
    ⑴原告3月份工資9,773元，4月份工資34,076元加計獎金6,  
      048元，共40,124元，此為雙方所不爭執（見本院卷第32
      、85-86頁）
    ⑵5月份工資部分
　　  原告於110年5月16日確診新冠肺炎，於同年5月26日出院
      ，並經醫院要求自主健康管理到同年6月6日，此為雙方所
      不爭執之事實。原告雖主張被告公司位於西園醫療社團法
      人西園醫院（地址：臺北市○○區○○路○段000號）旁，顧客
      人潮眾多，且為110年4至5月爆發之萬華茶藝館嚴重特殊
      傳染性肺炎群聚衍生感染事件之熱區，可見原告係因職業
      上原因致感染武漢肺炎，被告自應給付5月份原領工資35,
      000元等情。惟查，①原告本身就居住在萬華地區（地址：
      住台北市○○區○○街0段00巷0號4樓），距離萬華龍山寺僅8
      00公尺，步行僅10分鐘，屬高風險地區，有Google地圖可
      稽（見本院卷第161頁）。②原告家人中除原告確診外，其
      父親也確診、妹妹未經快篩但有嗅覺異常（比較沒嗅覺）
      、妹妹男友全家確診情形，有原告不爭執之Line對話紀錄
      可稽（見本院卷第91-93頁）。③原告對被告抗辯「公司其
      他人當時都有去做檢查，只有原告一個人染疫，公司也都
      有做好防護措施」一節，也坦承「公司確實只有我一人確
      診沒有錯」（見本院卷第80頁），則原告是否確實因職業
      上原因而確診新冠肺炎，或自己因日常生活之活動而確診
      新冠肺炎，仍有疑問。因此，原告既無法經認定確實是「
      職業上原因」致感染新冠肺炎，則其請求被告於5月份仍
      應給付原領工資35,000元，即無理由。惟被告曾先後於6/
      10、7/20各匯款19,776元、13,376元共計33,152元予原告
      ，有原告薪轉帳戶明細可稽（見本院卷第53頁），並陳稱
      原告「5月份實領工資為33,152元」一語（見本院卷第87
      頁），故原告5月份工資應認定為33,152元
　　⑶6月份工資部分　
      原告主張其經醫院要求自主健康管理僅到同年6月6日，惟
      被告片面要求原告6月份留職停薪，屬雇主受領勞務遲延
      ，自仍應照給6月份工資35,000元等情。惟查，
　    ①依勞動部109年2月10日勞動條3字第1090044699號函略以
        :「『嚴重特殊傳染性肺炎』疫情急速升溫，各產業如因『
        嚴重特殊傳染性肺炎』疫情影響致業務緊縮營運困難，
        事業單位得循『因應景氣影響勞雇雙方協商減少工時應
        行注意事項』規定，經勞雇雙方協商同意，暫時縮減工
        作時間，惟對於按月計酬之全時勞工，其每月工資仍不
        得低於法定基本工資。」
　　　②依兩造間完整之Line對話記錄內容（見本院卷第91-104
        頁），可知原告於110年5月31日向被告表示「我6號（
        即6月6日）之後可以上班」、「但是可能會不定期要請
        假處理家裡的事情（即同住之父親同樣確診新冠肺炎住
        院插管治療中，且其同住妹妹亦出現感染新冠肺炎之症
        狀），被告隨即表示「你一定要等你家都確定沒問題了
        ，才能來上班，我們畢竟是服務業，會接觸客人，我們
        不能成為防疫破口」，原告回覆「好」，被告再表示「
        你暫時先休息，等爸爸狀況比較好，還有妹妹的狀況都
        OK了，你再上班」，原告回覆「嗯」，被告再表示「我
        先幫你申請一個月的留職停薪，等你家裡的狀況比較穩
        定OK了，你再跟我說，我再幫你申請回來」，原告則回
        覆「下個月開始嗎」，被告表示「對」，由此過程可知
        ，原告向被告表示6月6日可以回復上班後，被告單方面
        因考量疫情及原告家庭因素，而主動要求原告停止上班
        1個月（縮減工時），原告也予以同意，依照上述勞動
        部命令，被告至少仍應給付原告基本工資（即24,000元
        ）。被告雖抗辯原告同意「留職停薪」云云，但未能提
        出原告申請書或書面契約為證，且被告此舉明顯違反上
        述勞動部命令，更藉此方式規避應給付基本工資的義務
        ，也免除依法向當地勞工局通報的責任，自不足採信。
　　⑷從而，依照原告主張的計算方式，原告於被告公司任職期
      間，被告應給付原告之工資共計107,049元（計算式：3月
      份9,773元+ 4月份40,124元+ 5月份33,152元+ 6月份24,0
      00元=107,049元），被告僅給付3至5月份工資，自應再給
      付原告6月份工資24,000元。
　㈡請求喪葬給付差額部分
  1.按雇主依勞保條例第6條第1項、第10條第1項、第13條第1項
    規定，應以其為投保單位，為其所屬勞工辦理投保手續及其
    他有關保險事務，其保險費依被保險人當月投保薪資及保險
    費率計算；上述月投保薪資，依同條例第14條第1項前段規
    定，係指由投保單位按被保險人之月薪資總額，依投保薪資
    分級表之規定，向保險人申報之薪資。且勞保條例第14條第
    1項所稱月薪資總額，以勞動基準法第2條第3款規定之工資
    為準，此觀勞保條例施行細則第27條第1項前段規定即明。 
　2.又被保險人之父母死亡時，按其平均月投保薪資，發給3個
    月喪葬津貼；以現金發給之保險給付，其金額按被保險人平
    均月投保薪資及給付標準計算；前項平均月投保薪資之計算
    方式如下：其他現金給付之平均月投保薪資，按被保險人發
    生保險事故之當月起前6個月之實際月投保薪資平均計算，
    勞保條例第62條第1款、第19條第2項、第3項第2款亦各有明
    定。
　3.本件中，原告與被告於110年3月28日簽訂勞動契約，擔任門
    市銷售人員，並約定原告每月底薪24,000元、全勤獎金2,00
    0元、再加上9,000元加班費，多退少補（包含每月固定22小
    時加班、國定假日/休息日加班費及延後下班之加班費），
    顯然原告每月工資應為35,000元，按勞工保險薪資分級表，
    月投保薪資對照為36,300元（見本院卷第55頁）。而原告本
    得領取喪葬給付為108,900元（計算式：36,300×3＝108,900
    元），惟被告僅以24,000元為投保薪資，原告僅取得72,000
    元（計算式：24,000×3＝72,000元）之喪葬給付（見本院卷
    第123頁），故被告應依上述規定賠償差額36,900元。
　㈢請求失業給付差額部分
　1.按失業給付按申請人離職辦理本保險退保之當月前六個月平
    均月投保薪資百分之六十按月發給，最長發給六個月；符合
    失業給付請領條件，於失業給付請領期限屆滿前受雇工作，
    並依規定參加本保險為被保險人滿三個月以上者，得向保險
    人申請，按其尚未請領之失業給付金額之百分之五十，一次
    請領提早就業獎助津貼，就業保險法第16條第1項、第18條
    定有明文。
　2.查原告本得領取失業給付21,780元（計算式：36,300×60%＝2
    1,780元）及提早就業獎助津貼54,450元（計算式：36,300×
    60%×5÷2＝54,450元），然被告將原告投保薪資低報，僅以第
    一級月投保薪資24,000元投保，導致原告只能領取失業給付
    14,400元（計算式：24,000×60%＝14,400元）及提早就業獎
    助津貼36,000元（計算式：24,000×60%×5÷2＝36,000元）（
    原證11），故被告應依上揭規定賠償其差額共計25,830元（
    計算式：(21,780-14,400)+(54,450-36,000)＝25,830元）。
　㈣請求應補提繳退休金差額部分　
  1.按雇主應為適用本條例之勞工，按月提繳退休金，儲存於勞
    保局設立之勞工退休金個人專戶，雇主每月負擔之勞工退休
    金提繳率，不得低於勞工每月工資6%；雇主未依本條例之規
    定按月提繳或足額提繳勞工退休金，致勞工受有損害者，勞
    工得向雇主請求損害賠償，勞工退休金條例第6條第1項、第
    14條第1項、第31條第1項分別定有明文。另外，勞動部於「
    勞雇雙方協商減少工時協議書」範例中，也明訂勞退新制的
    提繳仍需按照實施前原有薪資提繳，換言之，雇主因應景氣
    影響而與勞工協商同意減少工後，每月為勞工應提繳的勞工
    退休金金額應不變。
　2.原告每月薪資如前所述為35,000元，則按勞工退休金月提繳
    工資分級表原告之月提繳工資應為36,300元（見本院卷第57
    頁），被告應按月提繳勞工退休金2,178元（計算式：月提
    繳工資36300×6%），故3月份應提繳726元（2178x10/30），
    4至6月份均應提繳2178元，7月份應提繳581元（2178x8/30
    ），4個月共計7,841元。原告自陳「被告卻僅以每月提繳工
    資24,000元提繳勞工退休金1,440元，4個月共計5,760元」
    （見本院卷第35頁），故被告應依上述規定賠償其差額2,08
    1元（0000-0000=2081）。
五、綜上所述，原告依勞基法第22條第2項、民法第486條、勞工
    保險條例第62條第1款、第72條第1、3項、就業保險法第16
    條、勞工退休金條例第31條第1項等規定，請求㈠被告應給付
    86,730元（任職期間工資差額24,000元+喪葬給付差額36,90
    0元+失業給付差額25,830元），及自起訴狀繕本送達翌日即
    110年8月28日（見本院卷第19頁）起至清償日止，按週年利
    率5%計算之利息，及㈡被告應提繳2,081元至勞動部勞工保險
    局所設立原告之勞工退休金個人專戶部分，為有理由，應予
    准許。逾此部分所為之請求，為無理由，應予駁回。
六、法院就勞工之給付請求，為雇主敗訴之判決，應依職權宣告
    假執行，前項請求，法院應同時宣告雇主得供擔保或將請求
    標的物提存而免假執行，勞動事件法第44條第1項、第2項定
    有明文。本件判決第1、2項為被告即雇主敗訴之判決，依據
    上開規定，本院並依職權宣告假執行及免為假執行。至於  
    原告敗訴部分，其假執行之聲請已經失所依據，均應併予駁
    回。
七、本件事證已臻明確，兩造其餘攻擊防禦方法及其餘爭點，核
    與判決結果無涉，不再一一論述。
八、訴訟費用負擔之依據：民事訴訟法第79條。　　
中　　華　　民　　國　　111 　年　　4 　　月　　27　　日
                    勞動法庭    法　官　劉以全
以上正本係照原本作成
如對本判決上訴，須於判決送達後20日內向本院提出上訴狀。如
委任律師提起上訴者，應一併繳納上訴審裁判費。
中　　華　　民　　國　　111 　年　　4 　　月　　27　　日
                                書記官　許慧禎